【裁判字號】    95,訴,1532
【裁判日期】    950815
【裁判案由】    殺人未遂
【裁判全文】
臺灣高雄地方法院刑事判決              95年度訴字第1532號
公  訴  人  臺灣高雄地方法院檢察署檢察官
被      告  甲○○
指定辯護人  本院公設辯護人丁○○
上列被告因殺人未遂案件，經檢察官提起公訴（95年度偵字第86
21號），本院判決如下：
    主  文
甲○○殺人，未遂，處有期徒刑伍年陸月。扣案之水果刀及菜刀
各壹把，均沒收。
    事  實
一、緣甲○○與丙○○原係男女朋友，兩人於民國94年10月間分
    手後，甲○○多次尾隨丙○○行蹤欲與之復合，而於95年3
    月18日凌晨3 時許，甲○○撥打電話予丙○○再次要求復合
    ，惟為丙○○所拒絕，丙○○並向甲○○表示即將要結婚要
    求甲○○死心，甲○○遂向丙○○表示：「如果你要結婚，
    要讓對方死」等語，並因而萌生殺人之犯意，於同日上午6
    時30分許，先將原放置於高雄旗津區南汕里南汕巷107 號住
    處廚房內之水果刀及菜刀各1 把置放於車牌號碼XSS-499 號
    重型機車之置物箱內，再騎乘上開機車至丙○○位於鳳山市
    ○○路39號公寓住處，將上開水果刀及菜刀藏放於其短袖背
    心內，並利用該棟公寓其他住戶下樓之際趁隙進入公寓內，
    繼於同日清晨7 時30分許至丙○○位於4 樓401 號房外敲門
    ，丙○○聽見敲門聲後打開房門，發現甲○○滿腔怒火，丙○○原欲關上房門，惟遭甲○○撞開房門並衝入房內，甲○○因見乙○○站立於丙○○之左側，遂詢問丙○○在場之乙○○是否為其男友，惟未及丙○○回答，甲○○即基於殺人
    之直接故意，明知人體胸部為重要臟器所處位置，倘以尖銳
    物體直接刺入，除將造成外部皮肉穿刺傷外，亦極可能同時
    傷及重要臟器，導致生理機能嚴重受損及大量內出血而死亡
    ，竟仍拿出預藏之水果刀直接插入乙○○之左前胸部，並揚
    言：「要給你死，你死後丙○○即是我的人」等語，致乙○○因而倒地且左胸噴出鮮血，受有左前胸壁2 公分穿刺傷併
    撕裂傷之傷害，丙○○見狀欲攔住甲○○，惟甲○○仍不罷
    休，先推開丙○○，再拿出預藏之菜刀繼續砍殺乙○○，乙○○因血流不止倒地身體虛弱，為避免遭殺害僅能以雙手抵
    擋菜刀之砍殺，因而受有左手小指8 公分切割傷及右手掌暨
    食指2 公分切割傷之傷害，嗣丙○○抱住甲○○以阻止其繼
    續砍殺乙○○，並勸請甲○○停止砍殺，甲○○猶聲稱：「
    如果叫人來，我就回去拿槍」等語，乙○○則趁機離開案發
    現場至公寓外請路人報警，並將其送醫急救，始得倖免於死
    。繼於同日上午7 時58分許，員警接獲報案後在丙○○前開
    住處內查獲甲○○，並當場扣得甲○○用以刺殺乙○○之水
    果刀及菜刀各1 把，始知悉上情。
二、案經高雄縣政府警察局鳳山分局報請台灣高雄地方法院檢察
    署檢察官偵查起訴。
    理  由
一、證據能力之判斷：
    按被告以外之人於審判外之言詞或書面陳述，除法律有規定
    者外，不得作為證據；又被告以外之人於審判外之陳述，雖
    不符前4 條（指刑事訴訟法第159 條之1 至第159 條之4 ）
    之規定，而經當事人於審判程序同意作為證據，法院審酌該
    言詞陳述或書面陳述作成時之情況，認為適當者，亦得為證
    據；當事人、代理人或辯護人於法院調查證據時，知有第15
    9 條第1 項不得為證據之情形，而未於言詞辯論終結前聲明
    異議者，視為有前項之同意，刑事訴訟法第159 條第1 項、
    第159 條之5 分別定有明文。
    (一)關於證人丙○○於警詢中之陳述：
      證人丙○○於警詢中所為之陳述，係被告以外之人於審判
      外之陳述，且不符合傳聞法則之例外規定，復未經被告明
      確表示同意作為證據，且辯護人已於本院行準備程序時表
      示異議，參諸前揭規定，應無證據能力。
    (二)關於其他證據：
      關於證人乙○○於警詢中之陳述、證人丙○○於偵查中之
      陳述、扣押筆錄暨扣押物品目錄表、國軍高雄總醫院診斷
      證明書、被害人乙○○受傷情形照片、現場照片暨扣案物
      品照片及國軍高雄總醫院95年6 月26日醫慈字第09500023
      57號函等證據，被告甲○○及其辯護人於本院行準備程序
      時，均明確表示：對於證據能力無意見等語（本院卷第30
      頁參照），而當事人於本案言詞辯論終結前亦未曾就此聲
      明異議，且本院審酌上開證據作成時之狀況認為適當，依
      刑事訴訟法第159 條之5 第2 項之規定，認為係傳聞法則
      之例外，均具有證據能力。
二、事實之認定：
    訊據被告固坦承於前揭時間騎乘機車至丙○○位於鳳山市○○路39號公寓住處，先將置放於機車置物箱內之水果刀及菜
    刀各1 把藏放於其短袖背心內，再利用該棟公寓其他住戶下
    樓之際趁隙進入公寓內並至丙○○位於4 樓401 號房外敲門
    ，待丙○○打開房門復關上時，即撞開房門衝入房內，因見
    乙○○在丙○○房內，遂拿出預藏之水果刀殺傷乙○○，致
    乙○○因而受傷倒地，嗣再拿出預藏之菜刀等事實，惟矢口
    否認有何殺人未遂犯行，辯稱：伊沒有殺人的故意，伊只是
    要教訓乙○○而已；伊持水果刀係用揮的，並非用刺的；伊
    有拿菜刀出來，但一拿出來就斷掉了，伊並沒有持菜刀砍殺
    乙○○；伊並沒有向丙○○表示「如果你要結婚，要讓對方
    死」，而持刀殺傷乙○○時，也沒有說「要給你死，你死後
    丙○○即是我的人」的話云云。
    (一)被害人乙○○於前揭時、地，確遭被告持預藏之水果刀直
      接刺入左前胸部，因而倒地並受有左前胸壁2 公分穿刺傷
      併撕裂傷之傷害，嗣因為避免遭被告持菜刀繼續砍殺，遂
      以雙手抵擋，因此受有左手小指8 公分切割傷及右手掌暨
      食指2 公分切割傷之傷害等情，業據證人乙○○於警詢中
      證稱：伊於95年3 月18日上午7 時至7 時30分許，在伊女
      友丙○○位於高雄縣鳳山市○○路39號4 樓401 號房住處
      內遭被告砍殺，伊並不認識被告，但丙○○是被告的前任
      女友，伊猜想被告應該是因為丙○○與其分手並和伊在一
      起，所以不高興而來砍殺伊；當日被告先敲門，丙○○去
      開門，伊站在丙○○左側，開門後，被告即詢問伊是否為
      丙○○之男朋友，伊回答伊是丙○○的朋友來保護丙○○
      ，被告便像抓狂一樣從身上拿出1 把折疊式水果刀，向伊
      刺過來，直接刺中伊的左胸，伊被刺傷後就倒在地上，被
      告見狀後並未停止，還繼續往伊刺過來，伊有出手抵擋並
      且要奪刀，所以造成伊左手指及右手虎口均有受傷，後來
      是丙○○抱住被告，讓被告情緒穩定下來，伊就趕快跑下
      樓請路人幫伊報案等語（警卷第8 至10頁參照），並於本
      院審理中結證稱：「（問：95年3 月18日你在丙○○位於
      鳳山市住處有無遭到在庭被告持刀刺傷？)有 。」、「 (
      問: 請描述你被被告刺傷的情形？）筆錄上都有記載，時
      間太久我不記得了。」、「（問：你當時何處受傷？）左
      小姆手指、左胸、右手虎口。」、「（問：當天有無與被
      告糾紛、口角？）都沒有。」、「（問：有無看到被告拿
      何種刀出來？）被告先拿水果刀，後來拿菜刀出來。」、
      「（問：你身上的傷是何種刀造成的？）左胸是水果刀刺
      傷，手部是菜刀割傷。」、「（問：被告是如何持刀刺傷
      你？）被告反手持刀刺我左胸。」、「（問：你有無抵擋
      ？）左胸那1 刀我來不及抵擋，接下去我就跌倒了。」、
      「（問：當天丙○○是否在現場？）是。」、「（問：你
      於警詢中所述是否均實在？）實在。」、「（問：是否都
      出於你自由意志所講？）是。」、「（問：警詢筆錄所記
      載是否與你所陳述相符？）是。」、「（問：是否看過筆
      錄之後才簽名？）是。」等語明確（本院卷第51至56頁參
      照），核與證人丙○○於偵查中結證稱：伊已經與被告分
      手5 、6 個月，而於95年3 月18日凌晨3 、4 許，被告有
      打電話到伊公司，表示要跟伊在一起，伊向被告表示要結
      婚了，伊這樣說的目的是要讓被告死心，因為被告在前幾
      天還有尾隨伊到新的工作地點，後來95年3 月18日上午被
      告就來敲門，伊開門後就看見被告，那時被告已經滿腔怒
      火，被告一進來就問這個男子是不是伊男朋友，被告此時
      已經抓狂，直接拿出水果刀，伊這時已經呆住了，被告可
      能是拿刀插入乙○○的左胸，因為伊看見全部都是血，乙○○的左胸也有受傷，後來伊攬住被告，想讓乙○○先走
      ，被告就又拿出菜刀，伊那時真的嚇住，伊就勸說乙○○
      人都受傷，而且已經走了，不要再追了，被告就表示如果
      乙○○叫人來，伊就要回去拿槍的話，伊就要被告不要衝
      動了，後來警察來時就將兇器帶走，整個房間噴的到處都
      是血等語情結相符（偵卷第28至30頁參照）。此外，復有
      被告持之殺傷被害人乙○○之水果刀及菜刀各1 把扣案可
      佐，亦有扣押筆錄暨扣押物品目錄表1 份（警卷第15、16
      、18頁參照）、國軍高雄總醫院診斷證明書1 紙（警卷第
      20頁參照）、被害人乙○○受傷情形照片、現場照片暨扣
      案物品照片共14張（警卷第26頁參照）及國軍高雄總醫院
      95年6 月26日醫慈字第0950002357號函1 份（本院卷第37
      、38頁參照）附卷足資佐證，應堪認為實情。
    (二)至被告雖辯稱：伊持水果刀係用揮的，並非用刺的；伊雖
      有拿菜刀出來，但一拿出來就斷掉了，伊並沒有持菜刀砍
      殺乙○○；伊也沒有向丙○○表示如果丙○○要結婚，要
      讓對方死，也沒有向乙○○表示要給乙○○死，乙○○死
      後丙○○就是伊的人的話，伊只是要教訓乙○○，所以沒
      有殺人的故意云云。經查：
      1.被告確持水果刀直接插入被害人乙○○之左前胸部，復
        持菜刀繼續砍殺被害人，且因被害人以雙手抵擋菜刀，
        遂受有左手小指及右手掌暨食指切割傷之傷害等情，業
        據證人乙○○於本院審理中結證明確，已如前述，亦有
        卷附被害人受傷部位照片4 張在卷可參（警卷第22頁參
        照），並有載明被害人受傷部位及傷勢之國軍高雄總醫
        院診斷證明書1 紙（警卷第20頁參照）及國軍高雄總醫
        院95年6 月26日醫慈字第09 50002357 號函1 份（本院
        卷第37、38頁）附卷可佐，已足見被告辯稱：伊持水果
        刀係用揮的，並非用刺的，伊沒有持菜刀砍殺乙○○云
        云，均非可採。另被告曾於95年3 月18日凌晨3 時許，
        在電話通話中向丙○○稱：「如果你要結婚，要讓對方
        死」等語，嗣於同日上午7 時30分許，被告持水果刀刺
        殺乙○○時，亦曾稱：「要給你死，你死後丙○○即是
        我的人」等語，亦據證人乙○○及丙○○於偵查中證述
        明確且互核相符（偵卷第23、29頁參照），亦顯可證被
        告辯稱：未曾說上開話語云云，亦非實情。
      2.按殺人罪與傷害罪之區別，乃以加害人有無殺意為斷，
        是法院應審酌加害人之行為動機、手段、行為人對其行
        為客觀上足以造成死亡之結果，其主觀上確信之程度如
        何，是否預見其發生而不違反其本意，及其他情況證據
        等綜合判斷，要不以兇器種類及傷痕之多少為絕對標準
        ，亦不能因與被害人素不相識，原無宿怨，事出突然，
        即認為無殺人之故意。又下手之情形如何，於審究犯意
        方面，為重要參考資料，故認定被告是否有殺人犯意，
        自應審酌當時情況，視其下手之輕重、加害之部位等，
        以為判斷之準據（最高法院90年度台上字第1808號、89
        年度台上字第1210號判決意旨參照）。查人體胸部為重
        要臟器所處位置，倘以尖銳物體直接刺入，除造成外部
        皮肉穿刺傷外，亦極可能同時傷及重要臟器，導致生理
        機能嚴重受損及大量內出血而死亡，此乃眾所周知之事
        實，被告行為之際已年屆29歲，學歷為國中畢業，亦無
        任何智能或精神障礙之情事，即難對上開事實全然諉為
        不知，而被告竟僅因證人丙○○表示欲結婚要求被告死
        心，即向丙○○稱：「如果你要結婚，要讓對方死」等
        語，且旋即持水果刀及菜刀各1 把至丙○○住處，待見
        被害人乙○○後，即先持預藏之水果刀直接刺入被害人
        之左前胸部，且於被害人因血流不止而倒地時，繼持預
        藏之菜刀砍殺，復於刺殺過程猶稱：「要給你死，你死
        後丙○○即是我的人」等語，待丙○○攬住被告，被害
        人趁隙逃離下樓時，始停止砍殺，是觀諸被告所持之兇
        器種類、刺殺部位、手段、方式、時間及停止刺殺行為
        之原因等節觀之，實難認被告前開持刀刺殺被害人之行
        為，僅係出於一般傷害之犯意，而顯有致被害人乙○○
        於死之殺人故意乙情甚為明確。至國軍高雄總醫院95年
        6 月26日醫慈字第0950002357號函雖稱：個案至急診室
        時生命跡象穩定等語，惟該函亦稱：胸部穿刺傷若深及
        肺臟，將導致氣、血胸發生而有生命危險，此個案之胸
        壁穿刺傷幸無深入肺臟等語（本院卷第37、38頁參照）
        ，亦足徵被告持水果刀刺入被害人乙○○左前胸部之行
        為，顯然具有高度致命之可能性，堪認被告倘非為他人
        所攬住，且被害人趁隙逃離現場即時送醫急救，則被害
        人乙○○所受之傷勢即有相當程度之生命危險，益證被
        告主觀上確有戕害他人生命故意乙節，至為明灼。從而
        ，被告抗辯沒有殺人故意云云，顯屬臨訟卸責之詞，要
        非可採。
      3.綜上，被告前揭所辯顯係飾詞卸責之詞，均委無足採，
        從而，本件事證已臻明確，被告殺人未遂犯行，洵堪認
        定，應依法論科。
三、論罪與科刑：
    (一)本件被告行為時，關於未遂犯之處罰，修正前刑法第25條
      規定「已著手於犯罪行為之實行而不遂者，為未遂犯，未
      遂犯之處罰，以有特別規定者，為限」，修正前刑法第26
      條前段規定「未遂犯之處罰，得按既遂犯之刑減輕之」，
      而於95年7 月1 日刑法修正施行後，上開關於未遂犯之處
      罰，乃統一移置於修正後刑法第25條規定「已著手於犯罪
      行為之實行而不遂者，為未遂犯。未遂犯之處罰，以有特
      別規定者為限，並得按既遂犯之刑減輕之。」，比較上開
      規定，僅屬法條順序之移置，並無法律之變更，自不生法
      律比較適用之問題，合先敘明。
    (二)核被告所為，係犯刑法第271 條第2 項、第1 項殺人未遂
      罪。被告基於同一殺人之犯意，於同一時、地接續持水果
      刀刺入被害人乙○○之左前胸部，再持菜刀砍殺被害人乙○○之左手小指及右手掌暨食指等部位，係以一行為侵害
      同一法益，為接續犯。被告雖著手於殺人行為之實施，惟
      並未發生侵害他人生命法益之結果，為未遂犯，應依刑法
      第25條第2 項規定，按既遂犯之刑度減輕其刑。爰審酌被
      告並無前科，素行良好，有臺灣高等法院被告前案紀錄表
      1 份在卷足憑，然因感情糾紛，不思以和平理智之方式解
      決，竟意氣用事，持水果刀及菜刀刺殺被害人，致被害人
      受有如犯罪事實欄所載之嚴重傷勢，且造成被害人心理受
      創至深且鉅，行為殊不可取，且其犯後仍飾詞否認殺人犯
      行，犯後態度難稱良好，暨被害人當庭表示願意原諒被告
      ，不欲再行追究等情，有本院95年8 月1 日審判筆錄1 份
      在卷可稽（本院卷第53頁參照），及其犯罪之動機、目的
      、手段等一切情狀，量處如主文所示之刑，以資懲儆。至
      扣案之水果刀及菜刀各1 支，係被告所有且供砍殺被害人
      所用之物，業據被告供明在卷，爰依刑法第38條第1 項第
      2 款之規定，併宣告沒收之。
據上論斷，應依刑事訴訟法第299 條第1 項前段、刑法第271 條
第2 項、第1 項、第25條第2 項、第38條第1 項第2 款，判決如
主文。
本案經檢察官朱秋菊到庭執行職務
中    華    民    國    95    年    8     月    15    日
                  刑事第四庭    審判長法  官   郭玫利
                                      法  官   陳明呈
                                      法  官   陳振嘉
以上正本證明與原本無異。
如不服本判決，應於送達後10日內向本院提出上訴狀（須附繕本
），上訴於台灣高等法院高雄分院。
中    華    民    國    95    年    8     月    15    日
                                      書記官   顏宗貝
附錄論罪科刑法條
中華民國刑法第271 條
殺人者，處死刑、無期徒刑或10年以上有期徒刑。
前項之未遂犯罰之。
預備犯第1 項之罪者，處2 年以下有期徒刑。


司法院資訊處製作；財團法人民間司法改革基金會備份。
